臺灣基隆地方法院行政訴訟判決
110年度交字第145號
原      告  許漢陽  



被      告  臺北市交通事件裁決所


代  表  人  蘇福智  
上列當事人間交通裁決事件，原告不服被告民國110年11月22日
北市裁催字第22-ZVXA40400號裁決，提起行政訴訟，本院判決如
下：
　　主　文
原告之訴駁回。
訴訟費用新臺幣參佰元由原告負擔。
　　事實及理由
一、程序部分：
  ㈠按交通裁決事件之裁判，得不經言詞辯論為之，行政訴訟法
    第237條之7定有明文。本件係因原告不服被告依道路交通管
    理處罰條例第29條之2第4項、第63條第1項第2款規定所為之
    裁決，而提起撤銷訴訟，經核屬行政訴訟法第237條之1第1
    項第1款規定之交通裁決事件，爰依前揭規定，不經言詞辯
    論，逕為裁判。
  ㈡又按違反本條例之行為，自行為成立之日起；行為有連續或
    繼續之狀態者，自行為終了之日起，逾2個月不得舉發。但
    汽車肇事致人受傷或死亡案件，因肇事責任不明，已送鑑定
    者，其期間自鑑定終結之日起算；未送鑑定而須分析研判者
    ，逾3個月不得舉發，道路交通管理處罰條例第90條定有明
    文。次按民國90年1月17日修正公布之道路交通管理處罰條
    例第90條前段所定3個月之舉發期限（現行條文已修正為「
    逾2個月不得舉發」），就同條例第8條第1項第1款之汽車違
    規行為，應以處罰機關受理（收到）舉發機關移送舉發違反
    道路交通管理事件之時點，作為認定舉發是否已逾3個月（
    現行條文為「逾2個月」）之準據（最高行政法院110年度大
    字第2號裁定參照）。本件違規行為日為110年9月11日，且
    非屬肇事致人受傷或死亡案件，舉發機關於110年9月15日將
    上開舉發事件入案移送被告處理，此有違規歷史資料查詢報
    表在卷可憑（見本院卷第95頁），堪認處罰機關即被告於11
    0年9月15日業已受理（收到）本案，是本件尚未逾越上開規
    定2個月之舉發期限，先予敘明。
二、事實概要：
　　原告於110年9月11日凌晨1時42分許，駕駛裝載貨物之車牌
    號碼000-00號營業用大貨車（下稱系爭車輛），行經國道一
    號南向280公里處，未依標誌指示進入地磅站過磅，經內政
    部警政署國道公路警察局第四公路警察大隊（下稱舉發機關
    ）值勤員警當場目睹，認被告有「汽車裝載貨物行經設有地
    磅處所5公里內路段未依標誌指示過磅者（載運百貨精品）
    」之違規事實，即予以攔查，並即開立掌電字第ZVXA40400
    號舉發違反道路交通管理事件通知單（下稱舉發通知單）並
    通知到案日期為110年10月11日以前。嗣原告於應到案日期
    前之110年9月11日提出書面之陳述書向被告陳述不服，經被
    告函詢舉發機關後，認原告確有「汽車裝載貨物行經設有地
    磅處所5公里內路段未依標誌指示過磅」之違規行為，乃依
    道交條例第29條之2第4項、第63條第1項第2款規定，於110
    年11月22日開立北市裁催第22-ZVXA40400號違反道路交通管
    理事件裁決書（下稱原處分），處原告罰鍰新臺幣（下同）
    90,000元，並記違規點數2點，並於110年11月25日送達。原
    告不服，遂於110年12月15日具狀向本院提起本件行政訴訟
    。
三、原告起訴主張：伊當日確實駕駛系爭車輛裝載貨物經過國道
    1號高速公路南下280公里路段，惟其係因在南下279公里至2
    80公里路段，行駛中線車道超車時，行駛於外線車道之大貨
    車車廂阻擋伊駕駛視野，致伊當時未能看見高速公路右側設
    有入磅指示牌。而該路段設置之載重大貨車入磅指示燈牌位
    在道路右側，其高度明顯低於大貨車車廂，設置位置不適當
    ，應設置於道路上方才不會有視野死角的問題，本件違規之
    發生係因伊行駛中線車道超車時視線受阻所致，應不予處罰
    ，爰聲明撤銷原處分。
四、被告則以：案經本案舉發機關函復略以當日原告確有如裁決
    書所示之違規情事，值勤員警當場攔停稽查並依法舉發，程
    序俱無違誤，當時地磅確有正常運作，原告當場也承認裝載
    貨物，依法自有依指示過磅之義務，原告為職業駕駛人，持
    有職業駕照多年，載運貨物行駛高速公路非僅1、2趟而已，
    且國內高速公路地磅站設置地點早已公告多年，依原告之專
    業知識，豈能諉稱不知。況行政罰法並不排除過失違規者之
    處罰，依原告之抗辯，礙難認其無過失，本件事證明確，裁
    罰亦無違誤。從而，被告依道路交通管理處罰條例第29條之
    2第4項、第63條第1項第2款、違反道路交通管理事件統一裁
    罰基準及處理細則第41條、第43條、第44條、第67條之規定
    裁決如原處分，應為適法等語。並聲明：駁回原告之訴，訴
    訟費用由原告負擔。
五、本院之判斷：
  ㈠按汽車裝載時，除機車依第88條規定外，應依下列規定：九
    、裝載貨物行經設有地磅處所，應依標誌、標線、號誌指示
    ，或交通勤務警察或依法令執行交通稽查任務人員之指揮停
    車過磅；汽車裝載貨物行經設有地磅處所5公里內路段，未
    依標誌、標線、號誌指示或不服從交通勤務警察或依法令執
    行交通稽查任務人員之指揮過磅者，處汽車駕駛人90,000元
    罰鍰，並得強制其過磅；汽車駕駛人有下列各款所列條款之
    一者，除依原條款處罰鍰外，並予記點：有……第29條之2第
    1項、第2項、第4項……情形之一者，各記違規點數2點。道路
    交通安全規則第77條第9款，道路交通管理處罰條例第29條
    之2第4項、第63條第1項第2款分別定有明文。而本件所涉違
    規條文之罰鍰業經立法明定其數額，被告就此並無裁量權限
    ，亦屬當然。
  ㈡本件原告確有事實概要所示之客觀違規事實，及其遭攔查、
    舉發乃至向本院起訴等各節，有原處分暨送達證書、舉發通
    知單、原告110年9月11日提出之交通違規陳述書、舉發員警
    當場拍攝之採證照片（貨斗內確實載運貨品）、原告行政訴
    訟起訴狀上本院收文章戳等證據存卷可稽，本院亦當庭勘驗
    原告提供之系爭車輛當日行車紀錄器影像、日間行經同一路
    段之影像確認無訛，兩造對此部分亦未見爭執，是就證據調
    查之結果應認上開事實概要所示各節均無疑義，而可認定。
  ㈢原告主張其當日因其前方外側車道行駛之車輛速度較慢，而
    由中線車道超車乙情，經本院當庭勘驗原告提供之行車紀錄
    器影像屬實，雖依本院當庭勘驗之影像，受其他車輛燈光影
    響完全無法辨別道路旁邊任何標誌（可參見本院卷第19頁之
    影片截圖），徵諸本院亦勘驗原告所提供其他時間通過該處
    之影像，同有標誌無法辨別之情形，可見此顯係錄影機器本
    身動態捕捉及受燈光影響之缺陷，絕非駕駛人肉眼視覺所得
    ，故單由行車紀錄器影像模糊、失實乙節，不能逕認該處標
    誌設置確有不當，首應指明。
  ㈣再查，由舉發機關110年10月28日國道警四交字第1104703416
    號函暨附件該路段照片可見南向278.6公里、279.4公里、27
    9.6公里處，道路側邊均設有相關標誌指示過磅（依序為：
    「前2公里載重大貨車過磅」、「前1公里載重大貨車過磅」
    、「閃光燈亮時載貨大貨車過磅」），甚至南向280.1公里
    處上方亦懸掛「地磅站、大客車攔查點」之標誌，則行駛該
    路段之載重大貨車駕駛人自無諉稱不知該處確有地磅站之情
    形。遑論高速公路地磅站所在位置均公告有年，且於交通部
    高速公路局網站上亦有詳細資料，任何人均得自行查悉，原
    告既於本院訊問時自承為職業駕駛人（惟稱其平日行駛路線
    多在北部），更不能對此置若罔聞。是原告主張其當時行駛
    時因超車過程受其他車輛阻攔視線而無法看見指示過磅之標
    誌，尚難認遽認其毫無過失。
  ㈤復依高速公路及快速公路交通管制規則第8條第1項第2款規定
    ：「大型車應行駛於外側車道，並得暫時利用緊臨外側車道
    之車道超越前車」，且依道路交通安全規則第101條第1項第
    2款規定，前行車連貫2輛以上者，不得超車，依本院勘驗原
    告提供之當日行車紀錄器影像，可見原告超車過程中，外側
    車道固為行駛速度較慢之聯結車，但其行駛之中間車道前方
    亦為大貨車，且該大貨車在超越該聯結車後，即返回外側車
    道，反觀原告跟隨前車超車（聯結車）後，仍繼續行駛中間
    車道，亦難認其超車之駕駛行為適當。又依原告之主張，其
    在遭警攔查前係為超越前車而行駛中線車道致未能辨明指示
    過磅之標誌，則其至遲在見到車道上方懸掛「地磅站」標誌
    時，即應返回外側車道，縱有壅塞或多數載重車輛等候之情
    形，亦當循序排隊進入；換言之，原告至遲在此時即應放棄
    超車之行為。而原告並未注意上方標誌，又未放棄超車，致
    未能於影片所示向前延伸之Y型槽化線出現時返回外側車道
    ，並依序前往地磅站，由其駕駛行為之表現，顯難謂其並無
    過失。
  ㈥按違反行政法上義務之行為非出於故意或過失者，不予處罰
    ，行政罰法第7條第1項定有明文。原告既持有職業大貨車駕
    照（見被告111年3月25日北市裁申字第1113054030號函暨附
    件），其即應有充分之注意能力，當時縱有超車行為，仍應
    遵守號誌進行過磅，由其確未遵守標誌前往過磅，可見其應
    有過失，自仍應依法裁罰。
  ㈦原告固主張本件查獲違規地點之標誌欠缺懸掛道路上方之標
    誌，致駕駛人可能忽略等語，並舉高速公路其他地磅站之標
    誌為憑，但本件查無設置機關違反道路交通標誌標線號誌設
    置規則之情形，設置之豎立式標誌亦未見難以辨識之情形，
    不能僅以原告主觀上希望增設懸掛式標誌（懸掛式標誌之設
    置，須符合道路交通標誌標線號誌設置規則第17條所示各款
    情形之一，原告既未能具體指摘本件該當前揭條文規定之情
    形，本院亦查無系爭地點確有設置懸掛式標誌之必要，尚難
    認原告就此主觀上之期望確屬有理由），即認其因而違規有
    得以不予究責之原因。
六、綜上所述，原告之相關主張均難採認，原告駕駛系爭車輛確
    有「汽車裝載貨物行經設有地磅處所5公里內路段未依標誌
    指示過磅」之違規事實，被告依道路交通管理處罰條例第29
    條之2第4項、第63條第1項第2款之規定，裁處原告罰鍰90,0
    00元，並記違規點數2點，於法並無不合，原告訴請撤銷為
    無理由，應予駁回。
七、本件事證已臻明確，兩造其餘攻擊、防禦方法及所提證據，
    經核均與判決結果不生影響，爰不一一論列，併此敘明。
八、本件第一審裁判費為300元，應由原告負擔，而此訴訟費用
    已由原告於起訴時預納，爰確定第一審訴訟費用額如主文第
    2項所示。
據上論結，本件原告之訴為無理由，依行政訴訟法第237條之7、
第237條之8第1項、第98條第1項前段，判決如主文。
中　　華　　民　　國　　111 　年　　6 　　月　　20　　日
                  行政訴訟庭　法　官　李謀榮
以上正本係照原本作成。
如不服本判決，應於判決送達後20日內，向本院提出上訴狀並表
明上訴理由（原判決所違背之法令及其具體內容或依訴訟資料可
認為原判決有違背法令之具體事實），其未載明上訴理由者，應
於提出上訴後20日內向本院補提理由書（上訴狀及上訴理由書均
須按他造人數附繕本，如未按期補提上訴理由書，則逕予駁回上
訴），並應繳納上訴裁判費新臺幣750元。
中　　華　　民　　國　　111 　年　　6 　　月　　20　　日
                              書記官　顏培容